臺灣基隆地方法院刑事判決　　　　　　　　　　　　　九十三年度交易緝字第二號
　　公　訴　人　臺灣基隆地方法院檢察署檢察官
　　被　　　告　丙○○　男　四.
右列被告因業務過失致死案件，經檢察官提起公訴（八十六年度偵字第四一五八號）
，本院判決如左：
    主      文
丙○○從事業務之人，因業務上之過失致人於死，處有期徒刑壹年陸月。
    事      實
一、丙○○平日即係以駕駛計程車攬客為業，為從事業務之人，明知駕駛執照業經主
    管機關基隆監理站吊扣中，仍於民國（下同）八十六年九月一日中午十二時三十
    分許，無照駕駛車牌號碼Ｍ三─三０六號營業用小客車（計程車），酒後（酒精
    濃度０．五二ＭＧ／Ｌ）由基隆市○○路往市區方向行駛，行經基隆市○○路一
    百六十四號前，本應注意汽車行駛時，駕駛人應注意兩車併行之間隔；欲超越同
    一車道之前車時，須先按鳴喇叭二單響或變換燈光一次；超越時應顯示左方向燈
    並於前車左側保持半公尺以上之間隔超過，行至安全距離後，再顯示右方向燈駛
    入原行路線，且依當時狀況並無不能注意之情事，竟疏未注意，駕駛營業小客車
    欲超越前方同一車道由甲○○所騎乘車牌號碼ＲＺＭ─五七六號機車時，未顯示
    方向燈或按鳴喇叭，突然加速逕自左方超車，嗣後又未保持安全距離，即向左斜
    切入甲○○騎乘機車之前方，致甲○○為閃避丙○○而緊急煞車自後撞及營業小
    客車之後保險桿，使甲○○人車倒地，甲○○因此受有頸椎狹窄、四肢癱瘓等傷
    害，並於九月十六日呼吸衰竭，陷入昏迷，引發腦缺氧，最後延至八十七年三月
    七日六時三十六分不治死亡。
二、案經被害人甲○○訴請基隆市警察局第二分局報請臺灣基隆地方法院檢察署檢察
    官偵查起訴。
    理      由
一、訊據被告丙○○矢口否認有業務過失致死之犯行，辯稱：案發當天伊在自己之車
    道行駛，突然被害人自後追撞伊所駕駛之計程車後保險桿，伊無過失云云。經查
    ：
（一）前開事實，業據被害人甲○○於警詢時、被害人家屬梁謝瑞端、乙○○於本院
      審理時指述綦詳，並經證人即現場處理警員田秀明、測繪現場圖警員郭衍綽、
      吳坤儒於本院審理時證述屬實（詳八十六年度交易字第八三號卷八十七年一月
      十三日、七月七日訊問筆錄），再參以道路交通事故調查表事故現場圖可知，
      車禍發生後，被告所駕營業小客車斜停在外車道上，車頭朝西，左前輪距車道
      線二．八公尺，左後輪距車道線二．七公尺，車後一．九公尺處留有一處落土
      （南距車道線二．七公尺），機車之刮地痕０．八公尺，剎車痕二．五五公尺
      ，並有一處油漬，足見被告駕駛營業小客車在車禍發生時，是自機車左側未保
      持全安距離，突然斜切入機車前方，致被害人閃煞不及撞上營業小客車後保險
      桿，此外，復有道路交通事故調查報告表、現場及車損相片九幀、被害人甲○
      ○之驗傷診斷書、財團法人長庚紀念醫院基隆分院八十六年十一月二十六日（
      八六）長庚院基字第一六二八號函在卷為憑。
（二）按汽車行駛時，駕駛人應注意兩車併行之間隔；欲超越同一車道之前車時，須
      先按鳴喇叭二單響或變換燈光一次；超越時應顯示左方向燈並於前車左側保持
      半公尺以上之間隔超過，行至安全距離後，再顯示右方向燈駛入原行路線，道
      路交通安全規則第九十四條第三項、第一百零一條第三款、第五款定有明文，
      依據道路交通事故調查報告表、被害人甲○○之指訴可知，本件肇事時為晴天
      、日間自然光線、市區道路○路面無缺陷、亦無障礙物，視距良好，並無不能
      注意之情事，詎其仍疏未注意，超車未保持安全距離，以致肇事，可見被告於
      本件車禍確有違反上述交通安全規則至明。本件車禍經本院送請台灣省基宜區
      車輛行車事故鑑定委員會鑑定認為「兩車雖屬同向行駛關係，且由路面跡證可
      以確認梁車先行煞車滑倒後追撞陳車車後保險桿，惟因該肇事路段外側車道頗
      寬，陳車終止位置左有二、七公尺空間，究竟陳車何以較靠右側行駛，是行向
      不定、欲靠路邊停車或其他因素，導致在後行駛之梁車煞車不及後滑倒，茲無
      明確跡證加以確認。另丙○○酒醉（０．五二ＭＧ／Ｌ）駕駛有違規定。」。
      本件再送請台灣省車輛行車事故覆議鑑定委員會鑑定，研析：「本案營業小客
      車酒醉變換車道未保持安全距離致重機車剎車不及之可能性較大。」，此有鑑
      定意見書二份附卷可參。益證被告於本件車禍確有過失。
（三）被害人甲○○因本件車禍倒地，致頸椎狹窄、四肢癱瘓等傷害，並於九月十六
      日呼吸衰竭，陷入昏迷，引發腦缺氧，最後延至八十七年三月七日六時三十六
      分不治死亡等情，業據證人葉宜憲於本院訊問時證述屬實，有本院八十七年七
      月十七日訊問筆錄在卷可參，復死亡證明書附卷足憑。被告既有前開過失行為
      ，並因而致被害人死亡，二者之間自有相當因果關係。
（四）綜上所述，被告所辯核屬卸責之詞，並無足採，其犯行堪以認定，應予依法論
      科。
二、查被告平日即係駕駛計程車以攬客為業，此業據被告自陳在卷，堪認被告係反覆
    從事駕駛業務之人無疑，則被告於駕駛車輛之際之任何過失行為，概應被評價屬
    刑法上之業務過失行為無訛；核被告所為，係犯刑法第二百七十六條第二項之業
    務過失致人於死罪。又被告經基隆監理站吊扣駕駛執照，案後時酒精濃度為０．
    五二ＭＧ／Ｌ之事實，業據被告坦認在卷，且有道路交通事故調查表在卷可憑，
    是被告於案發之時係無照駕駛及酒醉駕車，自屬情極灼然；查被告行為時即八十
    六年九月一日之道路交通管理處罰條例第八十六條第一項係規定：「汽車駕駛人
    無駕駛執照駕車、酒醉駕車、吸食毒品或迷幻藥駕車、行駛人行道或行經行人穿
    越道不依規定讓行咳僾先通行，因而致人受傷或死亡，依法應負刑事責任者，加
    重其刑至二分之一」；與修正後之現行同法第八十六條第一項規定相同，易言之
    ，適用修正後道路交通管理處罰條例第八十六條第一項之規定對被告並無不利之
    情事，依刑法第二條第一項「行為後法律有變更者，適用裁判時之法律。但裁判
    前之法律有利於行為人者，適用最有利於行為人之法律。」，自應適用九十三年
    六月三十日修正後之現行道路交通管理處罰條例第八十六條第一項，附此敘明。
    茲被告無照駕駛及酒醉駕車，致甲○○死亡，依法應負刑事責任，自應依道路交
    通管理處罰條例第八十六條第一項之規定，就其所犯業務過失致死罪，加重其刑
    。爰審酌被告明知無駕駛執照及酒後駕車在道路上行駛，對一般往來之公眾及駕
    駛人自身具有高度危險性，仍執意無照及酒後駕車，既漠視自身安危，更枉顧公
    眾安全，終釀致本起車禍並因而傷及無辜人致死，其過失情節非輕，且被告犯後
    飾詞狡辯等情狀，量處如主文所示之刑，以示懲戒。
據上論斷，應依刑事訴訟法第二百九十九條第一項前段、道路交通管理處罰條例第八
十六條第一項、刑法第二百七十六條第二項，罰金罰鍰提高標準條例第一條前段，判
決如主文。
本案經檢察官林伯宇到庭執行職務。
中　　　華　　　民　　　國　　九十三　　年　　  十二　　月　　二十八　　日
                                臺灣基隆地方法院刑事第二庭
                                審判長  法      官  王福康
                                        法      官  何怡穎
                                        法      官  齊　潔
右正本證明與原本無異。
對於本件判決如有不服，應於收受送達後十日內，向本院提出上訴書狀，上訴於臺灣
高等法院，並按他造當事人之人數附具繕本。
                                        書　記　官  莊國南
中　　　華　　　民　　　國　　九十三　　年　　  十二　　月　　二十八　　日
附錄論罪法條：
道路交通管理處罰條例第八十六條第一項：
汽車駕駛人，無駕駛執照駕車、酒醉駕車、吸食毒品或迷幻藥駕車、行駛人行道或行
經行人穿越道不依規定讓行人優先通行，因而致人受傷或死亡，依法應負刑事責任者
，加重其刑至二分之一。
中華民國刑法第二百七十六條第二項：
(過失致死罪)
從事業務之人，因業務上之過失犯前項之罪者，處五年以下有期徒刑或拘役，得併科
三千元以下罰金。
